【裁判字號】    95,矚上訴,1
【裁判日期】    950616
【裁判案由】    貪污治罪條例等
【裁判全文】
臺灣高等法院刑事判決                 95年度矚上訴字第1號
上  訴  人  臺灣臺北地方法院檢察署檢察官
上  訴  人
即  被  告  丙○○
選任辯護人  江東原律師
            陳錦隆律師
            趙文銘律師
上列上訴人因貪污治罪條例等案件，不服臺灣臺北地方法院92年
度矚重訴字第1 號，中華民國94年12月30日第一審判決（起訴案
號：臺灣臺北地方法院檢察署92年度偵字第21261、21262、2546
3號、92年度偵字第2678、2679、2680、2681、2682、3790、379
1、3825號），提起上訴，本院判決如下：
    主    文
上訴駁回。
    事    實
一、丙○○係力晶半導體股份有限公司（下稱力晶公司）董事長
    兼總經理（迄民國88年10月卸任總經理職務），綜理該公司
    事務，為該公司之商業負責人，並為從事業務之人。87年4
    月11日證期會核准力晶公司申報以現金增資發行普通股票三
    億股，每股面額十元，同年5 月11日，力晶公司鑑於該公司
    主要生產之DRAM產品，市場價格自84年每顆54美元之價格跌
    至87年中每顆7、8美元，致該公司股價下跌，乃以股票市場
    變動因素，為使發行價格更能充分反映市場近況，函告證期
    會擬調整前開現金增資發行價格，由原先報備之每股27元調
    降為21元，預計募集63億元，卻仍因一般預估力晶公司在87
    年可能有鉅額虧損，投資人認股意願不高，募集資金進度落
    後，丙○○為避免87年7 月15日最後繳款期限前未能募足增
    資款項，影響力晶公司營運，得悉甲○○（已死亡，由本院
    判決公訴不受理確定）與國民黨投管會主委劉泰英私誼密切
    ，遂於不詳時地請甲○○向劉泰英遊說指示國民黨營事業協
    助完成前開增資案，丙○○則承諾支付2000萬元佣金作為酬
    謝。劉泰英（另案審結）認為力晶公司股價雖然下跌，但半
    導體產業前景仍然看好，遂交辦所屬光華投資公司負責人張
    鍾濮支持該增資案，經該公司專業投資人員分析後，亦認力
    晶公司股票確有投資價值，始配合認購200萬股，共計4億20
    00萬元。丙○○為使力晶公司資金支付甲○○2000萬元佣金
    之款項得以沖銷，明知力晶公司並未委請甲○○擔任負責人
    之正暐公司承攬力晶二廠廠辦大樓指標工程設計規劃，竟與
    甲○○基於犯意之聯絡，先於同年6、7月間先後2 次指派知
    情且有犯意聯絡之力晶公司總經理乙○○（未據起訴）至正
    暐公司甲○○之辦公室洽談，以力晶公司名義與正暐公司通
    謀虛偽意思表示簽定指標工程承攬合約，記載總工程款2000
    萬元（不含稅），另將簽訂契約日期回溯記載為87年2月3日
    （此部分不構成偽造文書，理由詳如後述），甲○○並要求
    乙○○轉達力晶公司應補貼前開契約所生營業稅負，次由乙○○指示不知情之力晶公司採購部經理陳章鑑擬具簽核單，
    依該公司採購流程層轉丙○○核決，繼由甲○○指示所屬不
    知情會計人員於同年7月5日填製內容不實之會計憑證統一發
    票（金額2100萬元、號碼為00000000）交付力晶公司辦理付
    款事宜，再由乙○○指示不知情之承辦人員王宗平、湯玉華
    製作請款報銷單，復於同年7 月20日由不知情會計人員製作
    內容不實之轉帳傳票會計憑證，並記入帳冊，足以生損害於
    力晶公司。嗣力晶公司簽發面額2100萬元支票（票號ASB000
    0000、發票日期為87年7 月21日、付款人為臺灣土地銀行竹
    東分行）乙紙交付正暐公司於同年7 月27日兌領，旋於同日
    轉匯其中2000萬元至甲○○設於華南銀行仁愛路分行帳戶內
    （帳號第000000000000號），用以支付佣金。
二、案經法務部調查局台北市調查處移送臺灣臺北地方法院檢察
    署檢察官偵查起訴。
    理  由
壹、證據能力
一、共犯甲○○與劉泰英及證人丁○○、湯玉華、王宗平、陳章
    鑑、童貴聰、乙○○、李明石、劉克中、楊宗哲、陳鑫、徐
    大誠、張鍾濮、吳錦麗等人於偵查中在司法警察（官）或檢
    察官面前所為陳述，固係被告以外之人在審判外之陳述，核
    屬傳聞證據，惟經檢察官、被告及辯護人於原審準備程序表
    示同意作為證據（見原審93年5 月14日準備程序筆錄）, 本
    院審酌上開筆錄作成時並無不當取供之情形，依刑事訴訟法
    第159條之5規定，認為作為本案之證據亦屬適當，是其等於
    偵查中之供述，自有證據能力。
二、卷內力晶公司訂購簽核單、力晶公司與正暐公司簽定「力晶
    半導體股份有限公司指標工程承攬合約」、力晶公司87年7
    月20日轉帳傳票、正暐公司87年7月5日統一發票、力晶公司
    91年12月9 日函文、新竹科學園區管理局函文、力晶二廠建
    造執照（均影本）等件，係偵查中合法取得，並無違法搜索
    、扣押情事，為被告丙○○及其辯護人所不爭執，且與本案
    相關事實具有關連性，亦得作為證據。
貳、實體部分
甲、有罪部分：
一、訊據被告丙○○堅決否認上開犯行，辯稱：我和甲○○的合
    約是合法的，不是偽造。且本案是二千萬工程款，不需要經
    過董事會的決議，付款只要會計呈上來，我都會簽，連會計
    是誰我都不知道，如果下面有人不簽，就不會到我手裡，就
    是都有簽才會到我手裡。正暐公司甲○○我不認識，陳副總
    如何與正暐簽約我不清楚，黨營事業的人劉泰英、李登輝我
    都認識，不需要透過甲○○，而且本件我有拿股票給中華開
    發作擔保，不需要給佣金等語。辯護人另辯以：丁○○歷次
    所言係傳聞證據，沒有親自聽乙○○和甲○○洽談契約的過
    程，且力晶在87年7月14日千完成增資，本件付款則在87年7
    月5 日，當時增資還沒有通過，怎會付給佣金呢？且丁○○
    說佣金是投資金額的一成，應該是1億9千萬元，怎麼會是2
    千1 百萬元呢？本件係因新竹科學園區配給力晶公司十公頃
    土地蓋廠房，第一廠用掉四公頃，力晶公司申請蓋第二廠，
    必須通過預審備查，才可以正式申請租用，這段期間，力晶
    公工有請宗邁公司做建築方面的設計，科學園區有要求作動
    線指標規劃，所以力晶才去找正暐公司作規劃，指標設計工
    程合約，是後來因為公司搬遷，所以資料遺失，無法提出法
    院。本件付款，逐層職員都有簽，被告相信部屬，當然會簽
    署，並無違反商業會計法等語。
二、認定事實所憑之證據及理由
(一)被告丙○○犯罪動機之認定：
  1.力晶公司於87年4 月11日獲證期會核准申報以現金增資發行
    普通股票3億股，每股面額10元，同年5月11日，力晶公司鑑
    於該公司主要生產之DRAM產品，市場價格自84年每顆54美元
    之價格跌至87年中每顆7、8美元，致該公司股價下跌，乃以
    股票市場變動因素，為使發行價格更能充分反映市場近況，
    致函證期會擬調整前開現金增資發行價格，由原先報備之每
    股27元調降為21元，預計募集63億元之事實，業據證人即力
    晶公司副總經理乙○○證述甚詳（見91年他字第5806號卷(六)
    第1至4頁），且有證期會93年5月10日台財證一字第0930115
    155號函檢送該會87年4月16日（87）台財證(一)字第30096號
    函、力晶公司87年5月8日致證期會函及附件相關資料（均影
    本）可稽，參諸中央投資公司參與認購力晶公司現金增資所
    作評估內容，就產業與市場分析、財務預測亦記載：目前力
    晶公司之DRAM係打三菱品牌，且全部回銷給三菱公司，目前
    市場狀況已跌破變動成本，成為作1顆賠1顆之困境；原87年
    財務預測稅前淨利12.78億元，惟目前DRAM 價格大跌，若與
    世界先進比較，一般預估力晶公司可能會虧損30至50億元之
    間、此有該公司87年7 月13日承辦人徐大誠之簽呈影本可考
    ，足徵力晶公司於前開募集現金增資期間，該公司因市場狀
    況因素，股價並不為市場看好，而有調降發行價格之事實，
    則現金增資之募集，確實遭遇很大的困境。
  2.證人乙○○於偵查中證述：「增資案最後仍然有完成，但當
    時募集的確有困難，很辛苦，除了原股東外，我們還有在市
    場上找創投公司來認股，我們也有赴中央投資公司及光華投
    資公司拜訪並作說明」（見91年他字第5806號卷(六)第3 頁反
    面）。被告丙○○亦供稱：「為建廠之需，原擬以每股27元
    辦理增資，嗣遇亞洲金融風暴，若增資不成，公司會倒閉，
    且與中華開發有訂投資協議書，若未達百分之二十，我個人
    要負責連帶責任」等語不諱（見91年他字第5806號卷(七)第29
    至32頁）。被告丙○○復坦言：「曾見過甲○○，與劉泰英
    因同業投資認識但不熟」（見91年他字第5806號卷(七)第29頁
    反面），又甲○○與劉泰英間私誼密切，經常在所設招待所
    內會見各界政商名人，為證人丁○○迭於偵、審中證述在卷
    ，雖不能遽以證明丁○○所指甲○○係劉泰英白手套確係實
    情，而認劉泰英與甲○○間有何不法犯行，且因被告丙○○
    、甲○○就此堅不吐實，丙○○更否認委請甲○○協助增資
    ，而無直接證據判定，但從劉泰英並不否認確有交辦光華公
    司評估參與力晶公司該次現金增資（見原審93年5 月14日準
    備程序筆錄），證人即光華公司負責人張鍾濮於偵查中亦證
    稱：「劉泰英確有交辦參與力晶公司該次現金增資案」（見
    91年偵字第24268號卷(四)第38頁、91年偵字第24268號卷(六)第
    50頁反面），而被告丙○○於原審審理中亦堅決否認曾向劉
    泰英遊說請黨營事業協助募集該次現金增資（見原審93年5
    月14日準備程序筆錄），證人劉泰英亦供承：「力晶公司係
    上市公司，黨營投資公司短期投資上市上櫃公司，可自行依
    市場判斷決定，無須報請伊核准」等語（見本院93年5 月14
    日準備程序筆錄）觀之，以劉泰英當時身為黨管會主委身分
    ，國民黨旗下各公司投資上市、上櫃公司股票種類繁多，若
    無人提點遊說，劉泰英豈會在毫無動機下，僅因自行分析看
    好力晶公司股價可能上揚，親自交辦黨營事業光華公司參與
    認購力晶公司增資股票，實難令人想像。
  3.被告丙○○雖辯稱：伊若有需要政府協助，可直接找當時總
    統李登輝，不必透過甲○○去找劉泰英云云。惟被告縱使曾
    與李登輝先生有數面之緣，未必熟識而達可直接面見之程度
    。且總統日理萬機，衡情亦不可能為民間企業之紓困，接見
    被告受理陳情。而當時劉泰英是國民黨黨營事業之負責人，
    且為中華開發公司董事長，有眾多國民黨黨營事業可參與民
    間投資，為公眾週知之事實。如能透過管道，促請劉泰英幫
    忙，指示所屬黨營事業支持，則力晶公司之現金增資案，成
    功之機會大增，自值得一試。
  ４．從而，被告丙○○因擔任力晶公司董事長，肩負現金增資
    成敗，影響公司營運甚鉅，因外界對力晶公司認股意願不高
    ，欲藉甲○○關係遊說劉泰英請黨營事業參與認購力晶公司
    增資，允以給付甲○○2000萬元充作佣金，且因力晶公司係
    上市公司，任何支出財務上均應有正當名目始得以公司資金
    支出，為合理化前述佣金支出，乃以製作內容不實契約方式
    沖抵佣金，尚與常情無違。
(二)認定前述指標工程設計契約內容係為掩飾佣金支出而屬虛偽
    不實之理由：
  1.據證人丁○○於調查中指證：「87年力晶公司上櫃後，碰到
    DRAM價格崩盤致生鉅額虧損，惟該公司尚要辦理現金增資，
    為洽特定人認購，該公司負責人丙○○乃透過立法委員潘維
    剛介紹找到甲○○轉洽劉泰英，指示中華開發及光華投資等
    黨營事業認購力晶公司增資股票數億元，但丙○○因本身並
    無資金支付佣金，故擬以力晶公司帳戶款項支付，但為合理
    化該款項支出，丙○○遂與甲○○協議由甲○○之正暐公司
    與力晶公司簽訂不實之指標承攬契約，再由正暐公司開立不
    實發票供力晶公司核銷該筆佣金支出，我得知此事係因為正
    暐公司與力晶公司簽訂不實之指標承攬契約時，我在場親眼
    目睹，地點是在甲○○正暐公司辦公室，雙方當事人是甲○○及力晶公司財務主管」等語（見91年他字第5806號A卷(一)
    第28頁反面至29頁、上開卷(二)第29頁反面）、「乙○○就是
    當時我在正暐公司所見過與甲○○簽訂虛偽指標承攬合約之
    力晶公司代表人員，我不只見過他一次，約有二、三次面，
    期間有一次在簽約後不久，正暐公司因本次虛偽交易憑空多
    了2000餘萬元的收入，因此多了數百萬元的營所稅，所以希
    望力晶公司能補貼正暐公司營所稅的損失，而這次力晶方面
    負責商談彌補營所稅的損失的人亦是乙○○」（見91年偵字
    第21261 號卷(三)第2至8頁），於檢察官偵查中證稱：「當時
    甲○○說『拿紅包還開發票』，但對方表示帳無法報銷，甲○○事後有向我抱怨這筆生意賠錢」（見91年他字第5806號
    A卷(二)第39頁、上開字號卷(三)第5頁）、「甲○○與力晶財務
    長及我在場，甲○○曾表示那有回佣的錢還在開發票的，當
    天財務長是想用契約方式來出帳，甲○○有些不高興，並向
    財務長表示丁○○都是給現金，所以甲○○並不認同開發票
    的方式，財務長亦表示很不願意以此方式，但沒辦法，這種
    發票方式才能出帳，後來甲○○向我表示說沒辦法，也只能
    依財務長方式，但也是抱怨好幾次，因要貼稅金」（見91年
    偵字第24268 號卷(七)第13頁）等語；乙○○於偵查中亦不敢
    否認丁○○證詞，僅稱：「我有到甲○○辦公室，但因為人
    多，我不確定在場之人的身分，我只是去談價格，最後達成
    2000萬元」等語（見91年他字第5806號卷(八)第7 頁）；嗣於
    本院審理中證稱：我一共去正暐公司二次，我第二次去的時
    候才看到有女孩子，當時不知道她叫做丁○○等語 (本審95
    年6月7日審判筆錄第10頁) 。未對丁○○前開指述有何辯駁
    而丁○○與被告丙○○互不認識，就被告丙○○欲藉甲○○
    央請劉泰英協助力晶公司募集資金，並支付佣金等事，並無
    利害關係，且本件係正暐公司與力晶公司間所簽訂指標系統
    規劃設計承攬契約，契約價格係不含稅，與一般交易大多含
    稅條件迥異，若非丁○○親身經歷雙方簽約過程，豈會認出
    力晶公司財務部門主管乙○○，又怎會知悉如此機密之事，
    是丁○○上開指陳關於甲○○與乙○○洽談過程，既係丁○○當場聽聞而暴露被告甲○○與乙○○間商談前述以假契約
    出帳掩飾佣金之秘密，應屬客觀可信；又丁○○復供稱：「
    甲○○有提到他是用別件設計圖附上去請款」（見91年他字
    第5806號卷(八)第8 頁反面），卷內亦僅有正暐公司設計規劃
    力晶公司指示系統規劃規範暨設計圖說之封面，獨缺設計圖
    說內容 (原審卷十五第25頁) ，足認丁○○之證述屬實。丁○○既係在場親見耳聞之人，其上開證言自非傳聞得來，而
    有證據能力，所辯無證據能力云云，自不可採。
  2.力晶公司採購部副處長陳章鑑於偵查中證稱：「該公司先前
    指標設計案均包括在一般工程承攬契約中，印象中本件係唯
    一將指標設計的採購案獨立成一個採購案的交易，是乙○○
    拿一個草約叫我寫訂購簽核單」等語（見91年他字第5806號
    卷(一)第39頁反面、第52頁），而上開簽核單係由陳章鑑撰擬
    ，依力晶公司內部採購流程由總經理蔡國智覆核，呈董事長
    丙○○核決，該簽核單記載品明規格為指標工程設計、成交
    廠商為正暐公司，單價為2000萬元（未稅），付款條件為驗
    收合格後全額支付，保固期為驗收合格後1 年，並未記載製
    作日期，並據陳章鑑證述在卷，且有該簽核單影本1 紙可稽
    ，既有驗收及保固問題，自包括設計圖說及按圖施作二部分
    ；衡諸乙○○於偵查中證稱：「依力晶公司內控制度，請款
    手續要檢附合約及相關設計圖樣，各項工程合約及驗收紀錄
    應該有妥善保管」等語（見91年他字第5806號卷(六)第2 頁）
    ，又本件力晶公司付款程序係由乙○○指示王宗平填製完畢
    交由財務課長湯玉華用印，因非該部門業務範圍內發生之費
    用，湯玉華經請示王宗平後，在申請單位欄內填寫該費用屬
    於「財務副總經理室」，據以辦理請款程序等情，亦經證人
    湯玉華、王宗平於偵查中證述綦詳（湯玉華部分見91年他字
    第5806號卷(一)第85至86頁、第121至122頁，王宗平部分見91
    年他字第5806號卷(二)第128、131頁），且湯玉華蓋章製作之
    請款報銷單事由說明欄僅記載「支付工程設計費，如附件合
    約」等詞，顯亦未檢附相關設計圖樣或驗收紀錄即請款，併
    有該請款報銷單影本佐憑。顯與上開乙○○所述請款內控制
    度不符，可徵本件採購及付款程序，從力晶公司內部正常流
    程觀點，確屬異常。
  3.再者，不論力晶公司副總經理乙○○或上述請款承辦相關人
    員陳章鑑、王宗平等人，竟無人看過正暐公司提供之指標設
    計圖說（乙○○部分見91年他字第5806號卷(一)第79頁反面、
    第80頁、陳章鑑部分見上開卷第55頁、王宗平部分見上開卷
    第59頁），就此，力晶公司雖函覆稱：該公司經多次搬遷，
    該設計圖說諒係佚失，有該公司91年12月9 日（91）力晶字
    第051 8號函及93年2月20日（93）力晶字第0071號函可稽，
    惟依力晶公司93年1 月28日函復財政部證券暨期貨管理委員
    會檢送之力晶公司二廠於八十六年至八十八年間建廠之相關
    工程承攬合約書等資料 (原審卷十五第13頁) 顯示，力晶公
    司有提出與宗邁建築師事務所之新建工程設計合約及請款、
    付款憑證等資料及指標工程合約之封面乙紙，如該項設計圖
    說縱因公司搬遷而佚失，理應整份遺失，豈有僅餘封面乙紙
    保存之理。且該項設計圖說當初究竟係何單位或何人負責驗
    收、保管或執行，力晶公司前開相關人員或被告丙○○亦均
    不知曉，竟能通過相關財務審核程序而請款，若非力晶公司
    內部控管出現嚴重疏漏，即係本件所謂之「指標工程設計」
    確有蹊蹺。而證人乙○○於偵查中證稱：「力晶公司內部管
    控良好」等語，且力晶公司係上櫃公司，相關財務須經會計
    師簽證處理並須接受主管機關之監督，倘若未經力晶公司內
    部高階主管授意，特別是擔任該公司負責人之被告丙○○指
    示，該公司內部包括副總經理乙○○在內之專業經理人或相
    關承辦人豈會容任採購或付款流程均出現如此異常之處，故
    應可排除該公司內部控管出現嚴重疏漏情形。
  4.依財團法人金融聯合徵信中心資料 (91他字5806號卷一第15
    頁) ，王暐公司之營業項目為一般進出口貿易業務等，並非
    從事指標設計之專業公司。證人劉克中於偵查中證稱：「正
    暐公司規劃設計指標案，會先瞭解業主的企圖與重點，嗣由
    建築師或業主提供平面圖說，再作系統分析、歸納，我們會
    向業主提出整套規劃案，由業主確認設計重點後，再討論細
    部規劃事宜，最後定稿。力晶公司規劃設計案，我有先至該
    公司聽取背景說明，並參觀該公司廠辦，後來即依前述流程
    辦理。我們當時是按照力晶公司提供的樓板平面或建築基地
    的圖說來作規劃設計，在無大樓本體之前，仍可作指標規劃
    設計」（見91年他字第5806號卷(四)，第1頁反面至第4頁、第
    9 至13頁），正暐公司總經理李明石於偵查中則證述：「我
    與劉克中一同赴力晶公司向他們作業務簡報，‧‧‧力晶公
    司有提供二廠廠辦大樓的規劃圖給正暐公司，所以本公司能
    做出二廠廠辦大樓指標工程的規劃與設計」云云（91年他字
    第5806號卷(三)第131至132頁），渠等就正暐公司曾至力晶公
    司聽取業務背景說明及力晶公司提供二廠廠辦大樓規劃圖等
    情，彼此供述雖然大抵相符，且依被告丙○○、甲○○及證
    人乙○○供稱：力晶公司係在87年初委請正暐公司規劃設計
    前述整體指標設計工程，雙方並於87年2 月間即簽訂承攬合
    約，並於同年7 月間完成設計圖交付力晶公司云云，從上開
    證人之證述觀之，本案表面上正暐公司似乎有接受力晶公司
    委託從事上開設計案其事，然查：
  所謂「企業整體識別指標」係指公司及廠房內各種標示，包
    括方向指示標誌、部門標示、無塵室內機器設備標示等，因
    力晶公司為高科技產業，相關機械設備應如何擺設，使人員
    操作更為方便、安全，物品如何存放、人員往來動線等等，
    均十分重要，以上需委託專業人員做整體規劃設計，業據證
    人童貴聰、陳章鑑及乙○○證述明確（童貴聰部分見91年他
    字第5806號卷(一)第35頁、陳章鑑部分見上開卷第37至39頁、
    乙○○部分見上開卷(一)第79至80頁），對照前述證人劉克中
    、李明石證詞，可知一般而言，建廠計畫須達到相關一定程
    度，始得進行設計規劃企業整體識別指標，即便證人劉克中
    所證：在無大樓本體之前，仍可作指標規劃設計屬實（見91
    年他字第5806號卷(四)第4 頁反面），至少仍需有各樓層平面
    相關圖面提出，負責承攬上開設計之正暐公司始能進行上述
    所謂企業整體識別指標規劃。又力晶公司於87年10月15日取
    得二廠土地之租用權，嗣88年7 月14日始取得科學工業園區
    管理局核發建造執照，有該局87年10月19日函稿及建照影本
    足憑，在尚未正式取得土地承租權及核發建造執照前，是否
    得以承租及獲發建造執照，尚在未定之天，力晶公司有何急
    迫需要針對二廠指標工程斥資委請正暐公司規劃設計，誠有
    可疑。何況，指標設計工程與廠房設計密切相關，先前均包
    含於一般工程承攬契約內，本件又有何單獨訂定合約，增加
    設計施工困難之理由？顯見單獨訂定本件指標工程設計合約
    ，係另有所圖。
  證人乙○○於偵查中證稱：「當時力晶確有計畫蓋12吋晶圓
    廠，但不知何時要蓋，董事長指示我規劃並叫人設計，蓋二
    廠時，尚未有規劃圖，我們原先有個廠，但是有其他空地，
    要蓋另外一個廠，給正暐公司有關指標、動線的規劃」等語
    （見91年他字第5806號卷(一)第75頁反面、上開卷(八)第4 頁反
    面、第5 頁），於本院審理時證稱：力晶公司在新竹科學園
    區的產區，剛開始申請是十公頃，第一期蓋完只用了四公頃
    左右，剩下六公頃準備未來的發展，園區有督促我們蓋完以
    後要儘速蓋第二個廠房，園區對環保、公安非常要求，他要
    求我們廠區內外要有所規劃，所以我們做了室外環境的規劃
    ，還有指標、動線規劃，然後把資料送到園區的預審會等語
    (本審卷第195頁)。然依力晶公司於87年6月間始向科學工業
    園區管理局申請廠房新建工程景觀及建築設計預審，而上開
    預審力晶公司僅須提出景觀及建築外觀設計圖即可，此有科
    學園區管理局87年6月20日及相關文件、力晶公司87年9月30
    日（力晶）87字第0290號函及相關文件影本可稽，且有同局
    93年5月27日檢送之「力晶半導體股份有限公司廠房新建工
    程景觀及建築設計預審」圖說影本乙份（原審卷十五第22 4
    頁反面）可證。預審既無須指標設計圖，力晶公司有何必要
    於87年2月初即委外從事指標工程設計呢？又證人即當初接
    受力晶公司辦理建築執照申請之宗邁建築師事務所彭立群亦
    證述：「幫力晶做初步設計時提出基地設計圖及各樓層的平
    面圖、立面圖，這個平面圖是比較概括的，因為當時只是要
    先拿到建築執照，我們發文力晶公司表示要在87年12月15
    日提出建照申請，要向力晶公司請求設計費」（見原審卷(十五)
    第165至167頁之93年5月11日訪談筆錄），併有該事務所出
    具收據影本二紙及相關設計圖說影本可考，可見力晶公司在
    87年6月前，至多僅有廠房新建工程景觀及建築外觀圖，並
    無完成任何具體規劃圖，而無從提供樓板平面或建築基地圖
    說予正暐公司以作為規劃設計之依憑，證人劉克中及李明石
    證稱：力晶公司提供上開圖說予正暐公司云云，顯有不實，
    無足可採。力晶公司先前指標設計案均包括在一般工承攬契
    約中，目的即在指標設計係附著於硬體上，二者須彼此參酌
    ，相輔相成，始能完美搭配。既然力晶公司並未提供相關圖
    說，劉克中又如何據以設計規劃指標設計圖說，著實令人難
    以想像。證人劉克中於偵查中證稱：「伊負責指標工程之設
    計，設計完成後原則上都會留在電腦檔案，我離開公司後，
    所有資料都留在公司，我不會帶走，這是職業道德」等語（
    見91年他字第5806號卷(四)第11頁反面），正暐公司既非從事
    指標工程設計之公司，有無僱用劉克中其人，已非無疑。正
    暐公司或被告甲○○自偵、審期間卻未能提出該設計圖說供
    本院審酌，設若當初正暐公司確有為力晶公司完成此項設計
    圖說，並存放正暐公司電腦內等情無訛，該項設計圖說應屬
    正暐公司珍貴的智慧財產，何以被告甲○○於偵查及原審均
    未能提出此項對其極為有利之證據，力晶公司與正暐公司迄
    未能提出該項設計圖說供檢調機關或本院加以審酌，自難加
    以採信。
  5.本院綜合上開事證交互以觀，本件力晶公司委請正暐公司承
    攬前述指標工程設計所訂契約書上所載訂約日期，依證人丁○○指述確係倒填不實，係為掩飾佣金支出而製作，參諸力
    晶公司實際並未交付任何樓板平面規劃圖說供正暐公司參酌
    ，正暐公司亦未能提出任何設計成果以供本院審酌，雙方並
    無實際委託承攬關係存在，而被告丙○○確有動機欲藉由甲○○與劉泰英關係，以期國民黨營事業參與力晶公司87年度
    現金增資，而支付甲○○佣金2000萬元，是被告丙○○為沖
    銷該筆佣金支出，透過乙○○以力晶公司名義與正暐公司簽
    訂上開內容不實承攬契約之事實，應無庸疑。
(三)被告丙○○指示登載內容不實會計憑證及甲○○收受2000萬
    元佣金之憑據：
  1.甲○○指示所屬於同年7 月5 日填製內容不實之會計憑證統
    一發票（金額2100萬元、號碼為00000000）交付力晶公司辦
    理付款事宜等情，為甲○○所不爭執，且有該發票影本1 紙
    在卷可稽，力晶公司部分則由乙○○指示不知情之承辦人員
    王宗平、湯玉華製作請款報銷單，復於同年7 月20日由不知
    情會計人員製作內容不實之轉帳傳票會計憑證，並記入帳冊
    之事實，亦據證人乙○○、王宗平、湯玉華分別證述在卷，
    且有請款報銷單、轉帳傳票（均影本）等件足參，可見力晶
    公司前述傳票製作過程係由乙○○指示辦理，而力晶公司實
    際並未委託正暐公司承攬企業整體指標設計規劃，前述契約
    內容係虛偽不實，業如前述。被告丙○○雖辯稱：伊授權乙○○負責二廠興建事宜，二千萬以下的工程我都不管，下面
    的章都蓋，我沒有理由不蓋，而且正暐公司我不認識，陳副
    總如何和正暐公司簽約，我不清楚等語 (本審卷第200頁)。
    乙○○亦否認係被告丙○○指使之情事，然乙○○本人僅係
    擔任力晶公司財務副總經理，為專業經理人，若經授權，在
    合法範圍內，固可自行裁量行事，若事涉不法，除非上級授
    意，並無干冒不法之必要。本件，證人乙○○若非受被告丙○○指使，其並無動機明知不實竟與正暐公司簽訂上述指標
    工程設計承攬契約，嗣再指示制作請款報銷單結帳。而指示
    制作虛偽契約，目的即在請款報銷，二者互有因果關係，被
    告丙○○既有指示作假合約，對事後依合約請款出帳乙節，
    自無法推諉不知，所辯下面的章都蓋，我沒有理由不蓋云云
    ，自不可採。
  2.力晶公司完成請款程序後，由該公司財務部門簽發面額2100
    萬元支票（票號ASB0000000、發票日期為87年7 月21日、付
    款人臺灣土地銀行竹東分行）乙紙交付正暐公司於同年7 月
    27日設於華南商業銀行仁愛路分行（帳號000000000000號）
    兌領，旋於同日轉匯其中2000萬元至甲○○設於華南銀行仁
    愛路分行帳戶內（帳號000000000000號）等情，為甲○○供
    承在卷（見本院93年5 月14日準備程序筆錄），且有支票影
    本、華南商業銀行仁愛路分行93年3 月22日（93）華仁存字
    第60號函檢附甲○○存款往來明細表、傳票（均影本）可憑
    ，正暐公司如確有與力晶公司承攬系爭指標設計工程，理應
    將全數2100萬悉入正暐公司帳戶內才對，對照前述契約價金
    為2000萬元、稅金為100萬元 (營業稅率百分之五)，甲○○
    轉帳其中2000萬元於自己帳戶內，賸餘100 萬元供正暐公司
    負擔本件營業稅負，益見丁○○前述所指無訛。
 3、被告另辯稱：我個人去找中華開發公司支持該增資案時，伊
    提供自己名下股票質押於中華開發公司，何須另支付佣金？
    查被告確有以個人名義與中華開發公司簽訂「投資協議書」
    ，有該協議書乙份在卷可憑 (91年他字第5806號卷七第21頁
    )，內載：乙方 (即被告)應提供其名下持有之力晶公司之股
    票三百萬股設定質權予甲方作為擔保等語。對此，被告於調
    查處時自承：我拿到該投資協議書時，覺得條件很苛刻，但
    若該增資案未完成，對本公司及投資大眾會有很大傷害，所
    以我仍接受該投資協議書之條件，並簽發六千萬元本票，連
    同三百萬股票請本公司人員交給中華開發公司投資處等語 (
    同卷第18頁) 。足認被告提出個人名下三百萬股股票設定質
    權，乃為換取中華開發公司承購力晶公司增資股票，雙方所
    約定之條件。而劉泰英當時係國民黨黨營事業之大掌櫃，旗
    下尚有甚多投資公司，中華開發公司僅係其中一家而已。給
    付佣金之目的，僅係在促使劉泰英能指示旗下投資公司支持
    力晶公司之增資案而已，與各別黨營投資公司同意投資時，
    另行與被告約定認購條件，係屬二事，不可混為一談。又本
    件黨營事業購買力晶公司增資股票計有：(一)中央投資公司
    認購一千萬股；(二)光華投資公司認購二千萬股；(三)中華
    開發公司以原股東名義先認購一千二百七十一萬零九百九十
    四股，嗣又增認一千四百二十八萬五千股。有中央投資公司
    92年1月7日函 (原審卷十五年46頁) 及附件、光華投資公司
    93年1月7日函 (同卷第50頁) 及附件、中華開發工業銀行92
    年12月16日函 (同卷第54頁) 及附件可參，設非大掌櫃劉泰
    英特別指示，以當時力晶公司股票低迷，公司前景未明之情
    形，何以有多家黨營投資公司同時參與力晶公司之增資認股
    案呢？是不能以被告有以個人股票為中華開發公司設質，資
    為有利於被告之認定。又被告以本人之股票為中華開發公司
    設質，係基於其對力晶公司前景之判斷，有信心來日取回設
    質之股票，而以個人名義給付佣金，則有去無回，所辯既能
    以自己股票設質，如確有佣金之約定，何不以個人資金給付
    佣金乙節，亦不可採。又佣金之給付日期，衡視雙方約定內
    容而定，並無一定須在增資完成之後才給付，辯護人辯稱：
    本件支付給正暐公司的日期係87年7月5日，當時增資案還沒
    有過云云，亦不可採。
(四)對於卷內有利被告丙○○證據不採之理由：
  1.證人乙○○與李明石就86年底、87年間正暐公司如何透過力
    晶公司董事長丙○○親戚得知該公司找廠商承辦企業整體識
    別標識設計，並由渠二人接洽、議價等過程之供述，固然大
    抵相符（李明石部分見91年他字第5806號卷(三)第130至133頁
    反面，乙○○部分見91年他字第5806號卷(一)第69至73頁），
    然查：
  證人李明石係正暐公司總經理，亦為共同被告甲○○之兄弟
    ，所證是否偏頗已非無疑，李明石於偵查中證述：「我與劉
    克中一同赴力晶公司向他們作業務簡報，當時力晶半導體聽
    取業務簡報的有十餘人，其中包括陳副總及童副總」云云（
    91年他字第5806號卷(三)第131 頁反面），依其所供，所謂「
    陳副總」係指乙○○，而「童副總」似指力晶公司行政副總
    經理童貴聰，核與童貴聰於偵查中證稱：伊於90年7 月以後
    ，才至力晶公司擔任行政副總經理乙職等語抵觸（91年他字
    第5806號卷(一)第34頁），即童貴聰焉能在87年間即在力晶公
    司聽取正暐公司簡報，故李明石所指曾赴力晶公司簡報乙事
    ，顯非實情。
  另證人乙○○於偵查中否認參與議價後續執行等細節（91年
    他字第5806號卷(一)第71頁），然依證人陳章鑑、王宗平於偵
    查中之證述，本件填載訂購簽核單，嗣指示以契約書逕行核
    銷帳目之主管均直指乙○○（陳章鑑部分見91年他字第5806
    號卷(一)第38頁、王宗平部分見上開卷第32頁反面），證人乙○○對此供述顯有隱情，另就其是否看過正暐公司提出設計
    圖說，先稱：「僅參與議價過程，後續細節未處理，亦不清
    楚」（見91年他字第5806號卷(一)第71頁），又稱：「忘記是
    否有人向我提及正暐公司是否有提出設計圖」（見上開卷第
    80頁），嗣改稱：「我記得正暐公司的人拿設計圖給我看，
    我只有看到外觀是一本的，沒有翻閱，因為這個案子是我接
    觸的，可能正暐公司的人要請款，所以拿來給我看，我只外
    觀看了一下就還給他」（見原審卷(十五)第156頁反面至157頁之
    93年4月8日訪談筆錄），先後供證歧異，況證人乙○○自承
    當時擔任力晶二廠計畫主持人（見91年他字第5806號卷(六)第
    1 頁反面），對於承攬廠商提出設計圖說，竟然僅看正暐公
    司提出之設計封皮，而未詳閱內容，即率予同意指示所屬付
    款，容有可疑，微論乙○○又係丁○○所指由丙○○指派負
    責與甲○○接洽、商定以上述內容不實虛偽契約沖銷力晶公
    司支出帳目之人，本身亦有利害關係。是渠二人所為證供，
    均顯係事後迴護掩飾之詞，不足採信。
  2.證人劉克中於審理中經原審命具結後雖證稱：伊確有為力晶
    公司設計規劃企業整體識別標識云云（見93年6月9日審判筆
    錄），但對於檢察官詢問有關力晶公司設計內容、何時、流
    程、力晶公司有無提供相關圖說供參考或有無直接和業主接
    觸等相關問題，若非不復記憶，即與偵查中所供不符，或以
    伊為IBM 及德碁半導體等公司設計規劃之經驗答覆，始終不
    願針對力晶公司設計部分作答，顯係迴避檢察官詰問之虞，
    而其於偵查中所供，復有如前述不合常情處，是其於偵、審
    所為證供，尚不足作為有利被告丙○○之憑據。
  3.至於共同被告甲○○於原審審理中雖供稱：力晶公司與正暐
    公司有正式合約，也有正式設計與規劃，前述指標承攬合約
    並非虛妄云云（見原審93年5 月14日準備程序筆錄），惟其
    對於正暐公司與力晶公司簽約過程，於偵查中先稱：「該案
    是由李明石負責，應問李明石較清楚，應該是由伊寫好拿給
    力晶人員蓋章」（見91年偵字第21262 號卷(一)第11頁），嗣
    改稱：「該契約是乙○○送至正暐公司簽訂，由李明石接洽
    」（見91年偵字第21262 號卷(二)第98頁反面至99頁），前後
    供述歧異，且與證人乙○○所供，伊二次前往王暐公司與甲○○洽談乙節不符。甲○○與本件被告丙○○被訴違反商業
    會計法案件，利害一致，其所為供述，既與事實不符，亦無
    從作為有利被告丙○○之證據。
(五)綜上，本件除據證人丁○○證述外，劉泰英旗下黨營事業確
    有多家參與力晶公司增資案。又力晶公司申請興建二廠並無
    須提出指標工程設計資料，力晶公司與正暐公司所簽指標工
    程承攬合約，除書面合約乙份外，均未能提出任何依合約設
    計之內容供審酌，且不能證明有依設計施工、驗收情事，僅
    憑人證欲證明合約之真正。惟被告甲○○、丙○○就本件係
    共犯關係，證人李明石、劉克中係甲○○之親信，證人乙○○係被告丙○○之部屬，亦為共犯結構之一環，且其等證言
    前後不一，且相互矛盾，已如上述，顯係迴護被告之詞，自
    難採信。嗣力晶公司匯出之2100萬元，其中2000萬元轉入甲○○私人帳戶，100 萬元則入正暐公司帳戶內，亦與丁○○
    之證述相符，足認丁○○之證述，確有其事。被告既為支付
    甲○○佣金，而指示偽造指標工程設計合約，據以支付款項
    ，就乙○○指示會計人員制作虛偽之會計憑證，與合約環環
    相扣，均在被告認識範圍之內，所辯並不可採。本件事證明
    確，被告犯行堪以認定，應予依法論科。
三、論罪科刑之理由
  (一)就正暐公司填製內容不實統一發票會計憑證部分，核被告丙○○所為，係犯商業會計法第71條第1 款前段之明知不實事
    項而填製會計憑證罪；又被告丙○○於行為時係力晶公司董
    事長兼總經理，即屬商業負責人，力晶公司收受上述正暐公
    司開立內容不實發票會計憑證後，被告丙○○透過乙○○指
    示不知情之承辦人員製作請款報銷單，繼由不知情會計人員
    製作內容不實之轉帳傳票會計憑證，並記入帳冊，核係犯商
    業會計法第71條第1 款後段之明知不實事項而記入帳冊罪；
    而商業會計法第71條第1 款規定含有業務上登載不實之本質
    ，與刑法第215 條從事業務之人明知為不實事項而登載於業
    務上文書罪，皆規範處罰同一登載不實行為，核屬法條競合
    ，應優先適用商業會計法第71條第1 款之罪處斷。起訴法條
    雖另引用犯商業會計法第71條第5 款之罪，然起訴事實並無
    敘及被告丙○○有何其他利用不正當方法，致使會計事項或
    財務報表發生不實之結果，復經原檢察官於93年4 月22日補
    充理由書刪除，顯係贅引，併此敘明。
  (二)就正暐公司填製內容不實會計憑證部分，被告丙○○與乙○○（未據起訴）雖非正暐公司商業負責人，依刑法第31條第
    1 項之規定，與有身分之甲○○間，另被告丙○○與乙○○
    間，就力晶公司明知不實事項而記入帳冊部分，各有犯意聯
    絡、行為分擔，皆為共同正犯。被告等利用不知情之會計小
    姐填製會計憑證或記入帳冊，應論以間接正犯。上述二行為
    有方法、結果之牽連關係，應從一重論以明知不實會計憑證
    而記入帳冊罪處斷。
乙、不另為無罪諭知部分（背信及偽造文書部分）：
一、公訴意旨另以：被告丙○○與甲○○共同意圖為自己或第三
    人不法利益之犯意聯絡，推由甲○○遊說被告劉泰英以黨營
    事業協助完成增資案，劉泰英明知當時投資力晶公司增資案
    並不符合長期投資標的之選擇標準與原則，且知悉黨營事業
    人員在與他人買賣或其他交易行為時不得收受佣金，惟仍基
    於意圖為自己獲第三人不法利益之犯意，安排黨營事業配合
    認股，丙○○則承諾事後支付佣金作為酬謝，劉泰英乃指示
    中央投資公司負責人楊宗哲以中央投資公司認購力晶公司增
    資股份1000萬股（2 億1000萬元）、光華投資公司負責人張
    鍾濮以光華投資公司認購2000萬股（4 億2000萬元）及中華
    開發公司以原股東身分認購1271萬994股，並增認1428萬500
    0股（合計5億6691萬5874元）。楊宗哲接獲指示後，即要求
    所屬徐大誠立即於87年7 月13日簽辦該投資案，經批可後，
    中央投資公司旋於翌日撥款認股完畢，事後丙○○為支付劉
    泰英佣金，乃於87年5 月29日，佯以力晶公司與正暐公司名
    義（負責人甲○○）簽定虛偽之「指標供承承攬合約」，再
    將簽約日期往前回溯偽載為87年2月3日，以力晶公司費用支
    付2000萬元作為甲○○及劉泰英佣金，致力晶公司受有損害
    。因認被告丙○○涉犯刑法第216條、第215條之行使業務登
    載不實文書罪嫌，另與劉泰英共同涉犯刑法第342條第1項之
    背信罪嫌云云。
二、被告之供述及辯解：
    訊據被告丙○○堅決否認有何背信、偽造文書犯行，辯稱：
    我是為了維持公司生存、員工生活，完成現金增資是我的責
    任。我當時不知道增資案會否成功，如果失敗會很慘，後來
    投資的那些黨營事業，股票賣掉都賺錢，沒有背信之問題。
    所有行事均按公司相關規定分層負責辦理，伊未找劉泰英幫
    忙，與正暐公司簽約亦非伊處理，上開委託正暐公司承攬之
    指標規劃設計合約係屬真正等語。
三、本院得心證之理由：
  (一)被告丙○○支付佣金，主觀上並無背信意圖：
  1.按刑法第342條第1項之背信罪，以有取得不法利益或損害本
    人利益之意圖為必要，若無此意圖，即屬缺乏意思要件，縱
    有違背任務之行為，並致生損害於本人之財產或其他利益，
    亦難律以本條之罪，最高法院30年上字第1210號判例可資參
    照。
  2.經查力晶公司於87年募集現金增資期間，該公司因市場狀況
    及亞洲金融風暴等因素，股價並不為市場看好，乃調降發行
    價格，此有財政部證券暨期貨管理委員會93年5 月10函 (原
    審卷十五第140頁)及附件可佐。而被告丙○○因擔任力晶公
    司董事長，肩負現金增資成敗，影響公司營運甚鉅，因外界
    對力晶公司認股意願不高，欲藉甲○○關係遊說劉泰英指示
    黨營事業參與認購力晶公司該次現金增資，允諾給付甲○○
    2000萬元充作佣金，係為使公司如期完成該次現金增資而支
    出，被告身處內外困境，主觀上認為若不花費此2000萬元，
    透過甲○○向劉泰英遊說引進國民黨營事業充裕資本認購股
    份，順利完成現金增資，勢將對力晶公司造成巨大損害，非
    可承受，僅因受限力晶公司會計帳目須送證券管理相關單位
    審核，不得以佣金費用覈實支出，乃與甲○○通謀虛偽意思
    簽定上開指標合約，量係權衡利害後不得已之作為。況甲○○為從事遊說被告劉泰英工作而收受該筆佣金，係基於正當
    委任關係，且劉泰英至少曾指示黨營事業光華公司進行評估
    ，光華公司經評估後，亦認為力晶公司確有投資價值，而配
    合認購2000萬股，共計4 億2000萬元，即難認甲○○收取該
    筆2000萬元佣金有何不法，是被告丙○○動用力晶公司該筆
    資金支出，非為基於為其自身或甲○○不法利益之意圖。
  3.按公司業務之執行，除本法或章程規定應由股東會決議之事
    項外，均應由董事會決議行之，公司法第202 條定有明文。
    本件並無證據足認經力晶公司董事會同意支付此筆佣金。且
    力晶公司支付此筆2000萬元佣金，亦致公司現金帳上短少現
    金2000萬元，而造成力晶公司財產上之損害，形式上似違背
    任務而損害本人財產之利益。惟被告丙○○支用該佣金目的
    係委請甲○○進行遊說劉泰英請黨營事業配合參與該次現金
    增資，動機及目的並非基於行賄或其他不法用途。再者，力
    晶公司雖因先前一般預估力晶公司在87年可能有鉅額虧損，
    投資人認股意願不高，募集資金進度落後，然而此次順利完
    成資金募集結果，力晶公司獲得挹注大筆資金，得使公司營
    運維持正常，對於當時全體股東並不足以發生損害。而力晶
    公司若未能如期順利募得資金，對於該公司日後營運勢將產
    生重大損害，被告身為力晶公司董事長，為力挽狂瀾，以
    2000萬元佣金支出，換取黨營事業支持公司現金增資認購，
    使公司能永續經營，終使力晶公司能度過危機，重新出發，
    主觀上，該項支出難認有違背其董事長之任務而損害力晶公
    司利益之意圖，自與背信罪之構成要件不符。
  (二)上開內容不實之「指標工程承攬合約」，並不構成業務登載
    不實文書：
  1.按偽造文書罪，除從事業務之人，明知為不實之事項而登載
    於其業務上作成之文書外，以偽造他人名義之私文書為構成
    要件，若與作成文書名義人，雙方通謀而製作虛偽之普通文
    書，此項文書所載之意思表示，雖在民法上以無效為原則，
    究不構成偽造文書之罪，最高法院28年上字第3689號判例要
    旨可資參照。又凡從事於公務以外之正當職業者，均可謂之
    業務。此項人員因其從事於某項業務，對於其作成之文書，
    因係於通常業務過程不間斷、有規律而準確之記載，常與一
    般之人民生活利益有關，涉及社會之公共信用，故自有據實
    記載之義務，對照於刑事訴訟法第159條之4，亦將此種文書
    認為係具有特信性之文書，而得作為證據，即對於制作文書
    而有保持真實之義務之人（公務員或從事業務之人），就其
    職務或業務上所作成之文書，登載不實之事項者，方納入「
    偽造」之範圍。是所謂業務上所作成之文書，必須作嚴格限
    縮解釋，只此文書，係基於其業務上之行為所作成之文書，
    以文書之作成與其業務有密切關係，非執行業務即不能作成
    該文書者，始屬之。如從事業務之人若非基於業務上所制作
    ，縱為不實之登載而妨及他人利益，均不構成本條之罪。
  2.查被告丙○○固明知力晶公司並未委請正暐公司承攬指標工
    程設計，雙方公司於上開時間簽定之「指標工程承攬合約」
    係與乙○○、甲○○等通謀虛偽意思表示製作內容虛妄之文
    書，然被告等人均係有權製作之人，且該契約之作成係一般
    人即能為之，僅係作為雙方意思表示合致之證明，若未與契
    約相對人意思表示合致即難成立，並非必須委由具有一定從
    事業務身分者於執行業務始能辦理作成，難認該契約文書之
    作成與其等業務有密切關係，尚與「業務上作成之文書」涵
    義有別。揆諸前開說明，上開承攬合約縱有內容填載不實情
    形，亦難令被告等負刑法第216條、第215條之罪責。
  (三)綜上所述，本件被告丙○○支付佣金予甲○○，主觀上既非
    在於損害力晶公司財產，或圖取甲○○不法利益，另行使上
    述簽定通謀虛偽意思表示之「指標工程承攬合約」，並不構
    成業務登載不實文書罪嫌。此外，復查無其他積極證據足認
    被告丙○○有何背信或偽造文書犯行，不能證明犯罪，惟檢
    察官認此部分如果成立犯罪，與前揭違反商業會計法犯行部
    分，有裁判上一罪牽連關係，爰不另為無罪之諭知。
丙、原審因認被告丙○○違反商業會計法部分事證明確，爰引商
    業會計法第71條第1 款、刑法第2條第1項前段、第11條前段
    、第28條、第55條、第31條第1項、第41條第1項前段、第74
    條第1款，罰金罰鍰提高標準條例第2條規定，判處被告有期
    徒刑5 月，如易科罰金以三百元折算一日；並審酌被告並無
    前科，經此偵審及科刑教訓，應知警愓，信無再犯之虞，而
    併宣告緩刑二年。就涉嫌背信及業務登載不實部分，則不另
    為無罪之諭知，核原審認事用法，均無違誤，量刑亦頗適當
    。檢察官上訴，指原審緩刑諭知後，被告仍不服原判決提起
    上訴，顯不足策其自新，應撤撤緩刑云云，惟上訴權係法律
    賦予被告訴訟救濟之權利，與被告是否悔悟無涉，本件上訴
    核無理由，應予駁回。
丁、據上論斷，應依刑事訴訟法第三百六十八條，判決如主文。
本件經檢察官陳明光到庭執行職務。
中    華    民    國    95    年    6     月    16    日
                  刑事第五庭審判長  吳  敦
                            法  官  張傳栗
                            法  官  陳世宗
以上正本證明與原本無異。
如不服本判決，應於收受送達後十日內向本院提出上訴書狀，其
未敘述上訴之理由者並得於提起上訴後十日內向本院補提理由書
（均須按他造當事人之人數附繕本）。
                            書記官  丁淑蘭
中    華    民    國    95    年    6     月    16    日
附本案論罪科刑依據之法條：商業會計法第71條第1款
商業會計法第71條
商業負責人、主辦及經辦會計人員或依法受託代他人處理會計事
務之人員有左列情事之一者，處5年以下有期徒刑、拘役或科或
併科新台幣15萬元以下罰金：
一  以明知為不實之事項，而填製會計憑證或記入帳冊者。
二  故意使應保存之會計憑證、帳簿報表滅失毀損者。
三  意圖不法之利益而偽造、變造會計憑證、帳簿報表內容或撕
    毀其頁數者。
四  故意遺漏會計事項不為記錄，致使財務報表發生不實之結果
    者。
五  其他利用不正當方法，致使會計事項或財務報表發生不實之
    結果者。


司法院資訊處製作；財團法人民間司法改革基金會備份。
